臺灣高雄地方法院交通事件裁定　　　　 96年度交聲字第391號
原處分機關　交通部公路總局臺中區監理所
異　議　人　乙○○
即受處分人
上列異議人因違反道路交通管理處罰條例案件，對於交通部公路
總局臺中區監理所於中華民國96年4 月10日所為中監違字第裁60
-AFI202995號處分聲明異議，本院裁定如下：
    主  文
異議駁回。
    理  由
一、異議意旨略以：異議人於民國94年8 月間向甲○○購買車號
    GJ-1489 號自小客車，已辦理過戶手續並支付相關款項完畢
    ，使用約1 週後發現車輛有吃油現象，便將車還給甲○○，
    原本是打算將車退還甲○○並要求甲○○退還款項，但甲○
    ○表示沒有錢，所以採用寄賣方式，亦即伊將車輛委託甲○
    ○出售，售得款項再交給伊嗣後甲○○卻不知去向，牌照稅
    、燃料稅未繳納，牌照亦遭到註銷，該車於民國95年12月27
    日遭到舉發時並非由伊所駕駛，爰依法聲明異議等語。
二、按汽車有使用吊銷、註銷之牌照行駛之情形，處汽車所有人
    新臺幣3,600 元以上10,800元以下罰鍰，並禁止其行駛，另
    牌照扣繳之，道路交通管理處罰條例第12條第1 項第4 款、
    第2 項規定甚明。經查：
（一）本件車號GJ-1489 號於95年12月27日下午1 時11分許，行
      駛在臺北市○○路○ 段188 巷處，經警以使用註銷之牌照
      行駛為由而製單舉發，異議人未於期限內到案，嗣經交通
      部公路總局臺中區監理所以使用註銷之牌照行駛之違規情
      事，對異議人處以罰鍰新臺幣10,800元並扣繳牌照等情節
      ，有臺北市政府警察局95年12月29日北市警交大字第AFI2
      0299 5號舉發違反道路交通管理事件通知單、交通部公路
      總局臺中區監理所96年4 月10日中監違字第裁60-AFI2029
      95號裁決書、移送書在卷可參。而該車係登記在異議人名
      下，牌照業於95年7 月1 日註銷之情，有汽車車籍查詢資
      料附卷可稽，又丙○○駕駛該車遭到警察舉發之事實，亦
      經證人丙○○於本院調查時證述明確。由此觀之，本件車
      號GJ-1489 號自小客車牌照已遭註銷卻仍然行駛之事實，
      應可認定。
（二）異議人雖以前揭情詞提出異議，然而，道路交通管理處罰
      條例第12條第1 項第4 款、第2 項處罰之對象為「汽車所
      有人」而非駕駛人，亦即，倘若汽車有使用吊銷、註銷之
      牌照行駛之情形，不論是否為汽車所有人所駕駛，仍對汽
      車所有人科處罰鍰，此乃科以汽車所有人積極處理牌照問
      題之義務，以維護道路交通安全管理之正確性。從而，本
      件之重點，厥為異議人是否為該車之所有人。而依異議人
      所述該車所有權變動之情形以觀，異議人購買該車之後，
      該車所有權已歸屬於異議人，嗣後異議人雖發現該車有吃
      油問題而退還甲○○，然其真意既係屬於委託甲○○出售
      之寄賣性質，則該車所有權仍然屬於異議人，並未因而移
      轉至甲○○，亦即異議人仍為該車之所有人，從而，原處
      分機關對於異議人科予罰鍰，於法尚無不合。倘若異議人
      認為甲○○怠於履行契約之義務，當可依法主張自己之權
      利，異議人卻未積極置理，任令自己之車輛流落在外，導
      致牌照註銷後卻仍然行駛，縱使駕駛者並非異議人本人，
      其仍難據以免責。至於異議人聲請傳喚甲○○、陳詠淮、
      陳森林證明當初購車經過情形一節，核無調查之必要，附
      此敘明。
（三）綜據上述，原處分機關對異議人所為之裁處，尚無違誤，
      本件異議為無理由，應予駁回。
據上論斷，應依道路交通案件處理辦法第19條，裁定如主文。
中      華      民      國   96   年   8    月   29   日
                              交通法庭  法  官   譚德周
以上正本證明與原本無異。
如不服本裁定，應於收受送達後5 日內向本院提出抗告狀。
中　　華　　民　　國　　96　　年　　8 　　月　　30　　日
　　　　　　　　　　　　　　　　　　　　書記官   林雅婷
